【裁判字號】    90,交簡上,105
【裁判日期】    920804
【裁判案由】    公共危險
【裁判全文】
臺灣臺北地方法院刑事判決                        九十年度交簡上字第一０五號
    上  訴  人  丁○○  男，二.
    選任辯護人  蔡坤鐘律師
                吳宏城律師
右列上訴人因公共危險案件，不服本院臺北簡易庭民國九十年七月十三日九十年度北
交簡字第二一四七號簡易判決（臺灣臺北地方法院檢察署檢察官聲請簡易判決處刑書
案號：九十年度調偵字第二七七號），提起上訴，本院管轄之第二審合議庭判決如左
：
    主    文
上訴駁回。
    事    實
一、丁○○於民國八十九年九月二十五日凌晨飲用酒類，明知其已因服用酒類達不能
    安全駕駛動力交通工具之程度，竟仍於同日凌晨一時十分許，駕駛動力交通工具
    車牌號碼ＤＱ－六九八五號自用小客車搭載友人戊○○、甲○○，沿臺北市○○○路○段由西向東方向行駛，行經該路段與二一二巷無號誌交岔路口，原應注意
    當時行車速度，在市區道路，時速不得超過四十公里，行經無號誌之交岔路口，
    應減速慢行，作隨時停車之準備，而當時天氣晴、夜間有照明、視距良好、市區
    ○○道路乾燥、無缺陷及障礙，依其智識、能力又無不能注意之情事，詎丁○○
    竟疏未注意，貿然以約每小時六十至七十公里之速度由西向東方向快速通過該無
    號誌交岔路口，適有癸○○亦服用酒類達不能安全駕駛動力交通工具之程度而駕
    駛車牌號碼ＡＷＭ－七四九號重型機車，沿臺北市○○○路○段二一二巷由南向
    北方向行駛，行經該路段與和平東路三段無號誌交岔路口，右轉東向進入和平東
    路三段之際，亦疏未注意右轉彎時應轉入外側車道，貿然轉入和平東路三段最內
    側，丁○○所駕車輛右前車門、右後車門、右後葉子板輪弧遂與癸○○所乘機車
    左側車身發生碰撞，癸○○因而人車倒地，受有左鎖骨骨折、第五肋骨骨折、外
    傷性蛛網膜下出血合併左顳顱骨骨折、左側顴骨骨折、左側鎖骨骨折、兩側額部
    硬膜下積水、腦挫傷合併左顳葉、額葉、右顳葉顱內出血之傷勢。丁○○駕駛動
    力交通工具肇事致癸○○人車倒地受傷後，明知駕車肇事致人受傷，仍未停車協
    助救護，旋即加速逃逸，嗣經一年籍姓名不詳、身著便服、騎乘警用機車之員警
    發覺並騎乘機車追躡，而在距事故發生地點約二百公尺處（即臺北市○○○路○
    段與安居街口）攔停丁○○所駕駛、恰遭停等紅燈車輛阻擋之車牌號碼ＤＱ－六
    九八五號自用小客車，並告知丁○○車禍情節，詎丁○○仍拒不返回現場察看並
    協助救護，逕自駕車離去，迄至當日凌晨三時許，在臺北市○○街、富陽街口，
    為據報在事故鄰近區域搜捕之員警發覺後逮捕，並對丁○○進行呼氣酒精濃度測
    試，丁○○於八十九年九月二十五日凌晨三時十三分許之呼氣酒精濃度為０‧九
    毫克＼公升，又癸○○經送醫救治後亦進行血液酒精濃度測試，癸○○當日之血
    液酒精濃度為二七０毫克＼公合（折合呼氣酒精濃度一‧三五毫克＼公升），因
    而發覺上情。（馬力威因過失傷害癸○○部分，因癸○○撤回告訴，經臺灣臺北
    地方法院檢察署檢察官不起訴處分確定；馬力威服用酒類不能安全駕駛動力交通
    工具而駕駛部分，經臺灣臺北地方法院臺北簡易庭判處罰金三萬元，因馬力威撤
    回上訴而確定；癸○○服用酒類不能安全駕駛動力交通工具而駕駛部分未據起訴
    ）。
二、案經臺北市政府警察局大安分局報請報請臺灣臺北地方法院檢察署檢察官聲請簡
    易判決處刑。
    理    由
一、訊據被告丁○○固不否認於右揭時間飲用酒類達不能安全駕駛動力交通工具之程
    度，仍駕駛動力交通工具車牌號碼ＤＱ－六九八五號自用小客車搭載友人戊○○
    、甲○○，沿臺北市○○○路○段由西向東方向行駛，行經該路段與二一二巷無
    號誌交岔路口，貿然以約每小時六十至七十公里之速度由西向東方向快速通過該
    無號誌交岔路口，適被害人癸○○亦服用酒類達不能安全駕駛動力交通工具之程
    度而駕駛車牌號碼ＡＷＭ－七四九號重型機車，沿臺北市○○○路○段二一二巷
    由南向北方向行駛，行經該路段與和平東路三段無號誌交岔路口，右轉東向進入
    和平東路三段之際，亦疏未注意右轉彎時應轉入外側車道，貿然轉入和平東路三
    段最內側，其所駕車輛右前車門、右後車門、右後葉子板輪弧遂與被害人所乘機
    車左側車身發生碰撞，被害人因而人車倒地，受有身體、顏面多處骨折、頭部受
    傷之傷勢，其駕駛動力交通工具肇事致被害人人車倒地受傷後，並未停車協助救
    護，旋即離去，後在距事故發生地點約二百公尺處（即臺北市○○○路○段與安
    節，但其仍未返回現場察看並協助救護而駕車離去，迄至當日凌晨三時許，在臺
    北市○○街、富陽街口，為員警發覺後逮捕，並對其進行呼氣酒精濃度測試，其
    於八十九年九月二十五日凌晨三時十三分許之呼氣酒精濃度為０‧九毫克＼公升
    等情，惟矢口否認有駕駛動力交通工具肇事致人受傷而逃逸之犯行，辯稱：當日
    其係駕車直行，並無違規，本件事故乃被害人所乘機車違規自後方撞擊其所駕車
    輛，其並不知悉車禍肇事，雖便衣員警告知發生車禍，但因其並不確知該人是否
    為員警、所述是否可信，且車內友人戊○○住處即在附近，故其執意先載送戊○○返家，並非逃逸云云，辯護人則補充：本件事故係被害人之過失所致，且被害
    人所乘機車係碰撞被告所駕車輛右後車門、輪弧，碰撞程度輕微被告難以察覺，
    又現場並無煞車痕，被告又在距離事故現場約二百公尺處停等紅燈，在臺北市○○街、富陽街口亦停留相當時間，足見被告主觀上並無逃逸犯意云云，並舉證人
    即車內友人戊○○、甲○○之證詞為憑。其中被告所駕車輛與被害人所乘機車碰
    撞之部位是否包括右前車門近把手處，被告之自白與辯護人所述不同。
二、經查：
（一）被告於八十九年九月二十五日凌晨飲用酒類，明知其已因服用酒類達不能安全
      駕駛動力交通工具之程度，竟仍於同日凌晨一時十分許，駕駛動力交通工具車
      牌號碼ＤＱ－六九八五號自用小客車搭載友人戊○○、甲○○，沿臺北市○○○路○段由西向東方向行駛，行經該路段與二一二巷無號誌交岔路口，貿然以
      約每小時六十至七十公里之速度由西向東方向快速通過該無號誌交岔路口，適
      被害人亦服用酒類達不能安全駕駛動力交通工具之程度而駕駛車牌號碼ＡＷＭ
      －七四九號重型機車，沿臺北市○○○路○段二一二巷由南向北方向行駛，行
      經該路段與和平東路三段無號誌交岔路口，右轉東向進入和平東路三段之際，
      亦疏未注意右轉彎應轉入外側車道，貿然轉入和平東路三段最內側，被告所駕
      車輛右前車門、右後車門、右後葉子板輪弧遂與被害人所乘機車左側車身發生
      碰撞，被害人因而人車倒地，受有左鎖骨骨折、第五肋骨骨折、外傷性蛛網膜
      下出血合併左顳顱骨骨折、左側顴骨骨折、左側鎖骨骨折、兩側額部硬膜下積
      水、腦挫傷合併左顳葉、額葉、右顳葉顱內出血之傷勢，被告駕駛動力交通工
      具肇事致被害人人車倒地受傷後，明知駕車肇事致人受傷，仍未停車協助救護
      ，旋即加速逃逸，嗣經一年籍姓名不詳、身著便服、騎乘警用機車之員警發覺
      並騎乘機車追躡，而在距事故發生地點約二百公尺處攔停被告所駕駛、恰遭停
      等紅燈車輛阻擋之車牌號碼ＤＱ－六九八五號自用小客車，並告知被告車禍情
      節，詎被告仍拒不返回現場察看並協助救護，逕自駕車離去，迄至當日凌晨三
      時許，在臺北市○○街、富陽街口，為據報在事故鄰近區域搜捕之員警發覺後
      逮捕，並對被告進行呼氣酒精濃度測試，被告於八十九年九月二十五日凌晨三
      時十三分許之呼氣酒精濃度為０‧九毫克＼公升，被害人經送醫救治後亦進行
      血液酒精濃度測試，被害人當日之血液酒精濃度為二七０毫克＼公合之事實，
      業據被害人於警、偵訊中指訴歷歷，核與證人即當日恰駕車行經該處目擊事故
      發生後被告離去及遭年籍姓名不詳便衣員警攔停經過之營業小客車駕駛壬○○
      、當日查獲及逮捕被告之臺北市政府警察局大安分局員警丙○○、辛○○、製
      作被告道路交通事故調查報告表等表格及筆錄並對車輛拍照採證之員警庚○○
      、製作被害人家屬筆錄及處理被告酒後駕車犯行之員警乙○○證述情節相符，
      並有臺北市政府警察局大安分局交通分隊道路交通事故調查報告表、談話紀錄
      表、補充資料表（其中被告所駕車輛碰撞痕跡為右前車門近把手處、右後車門
      、右後葉子板輪弧，已經證人即當日製作補充資料表並拍攝採證相片之臺北市
      政府警察局大安分局員警庚○○證述明確，並有車輛照片可佐，故補充資料表
      上被告所駕車輛受損痕跡「右前車身」應係「右側車身」之筆誤）、現場照片
      、車輛照片、驗傷診斷書、診斷證明書、呼氣酒精濃度檢測單、舉發違反道路
      交通管理事件通知單、血中酒精濃度報告單、臺北市政府警察局大安分局北市
      警安分刑字第九０六０七一五０００號函附卷可稽；其中當時天氣晴、夜間有
      照明、視距良好、市區○○道路乾燥、無缺陷及障礙，並據臺北市政府警察局
      大安分局交通分隊據報處理之員警觀察、記載明確，有臺北市政府警察局大安
      分局道路交通事故調查報告表在卷可考。
（二）被告雖一再辯稱當日其駕車直行，並無違規，本件事故乃被害人所乘機車違規
      自後方撞擊其所駕車輛，其並不知悉車禍肇事，雖便衣員警告知發生車禍，但
      因其並不確知該人是否為員警、所述是否可信，且車內友人戊○○住處即在附
      近，故其執意先載送戊○○返家，並非逃逸云云，辯護人則補充：本件事故係
      被害人之過失所致，且被害人所乘機車係碰撞被告所駕車輛右後車門、輪弧，
      碰撞程度輕微被告難以察覺，又現場並無煞車痕，被告又在距離事故現場約二
      百公尺處停等紅燈，在臺北市○○街、富陽街口亦停留相當時間，足見被告主
      觀上並無逃逸犯意云云，並舉證人戊○○、甲○○之證詞為憑，然：
    １本件被告所駕車牌號碼ＤＱ－六九八五號自用小客車車禍當日稍晚經員警，檢
      視、採證結果，係右前車門近把手處、右後車門、右後葉子板輪弧處有明顯淺
      色新刮痕，被害人所乘車牌號碼ＡＷＭ－七四九號重型機車則係車頭左側及腳
      踏板左側處有明顯破損撞痕，此經證人即當日製作被告道路交通事故調查報告
      表等表格及筆錄並對車輛拍照採證之員警庚○○、製作被害人家屬筆錄及處理
      被告酒後駕車犯行之員警乙○○於本院調查中證述詳明，核與交通事故補充資
      料表（其中被告所駕車輛碰撞痕跡「右前車身」係「右側車身」之筆誤）、車
      輛照片所示一致，被告所駕車輛前述刮痕確為新痕，並經被告供承在卷，兩者
      碰撞痕跡復吻合，參諸被告當日確曾駕駛該車輛行經事故地點，且被害人所乘
      機車經碰撞倒地後，被告所駕車輛旋遭一年籍姓名不詳、身著便服、騎乘警用
      機車之員警發覺攔停、告知車禍情節，此經被告坦認無訛，被告所駕車牌號碼
      ＤＱ－六九八五號自用小客車當日確曾與被害人所乘車牌號碼ＡＷＭ－七四九
      號重型機車擦撞，致被害人人車倒地受傷，已堪認定。
    ２當日被告駕駛動力交通工具車牌號碼ＤＱ－六九八五號自用小客車沿臺北市○○○路○段由西向東方向行駛，行經該路段與二一二巷無號誌交岔路口，其所
      駕車輛與被害人所乘機車發生碰撞後，被告所駕車輛曾減速並略向左閃避後繼
      續前行，後遭一年籍姓名不詳、身著便服、騎乘警用機車之員警發覺並騎乘機
      車追躡，而在距事故發生地點約二百公尺處攔停被告所駕駛、恰遭停等紅燈車
      輛阻擋之車牌號碼ＤＱ－六九八五號自用小客車、告知被告車禍情節，詎被告
      仍未返回現場察看並協助救護，未旋踵即駕車離去，此經證人即當日恰駕車行
      經該處目擊事故發生後經過之營業小客車駕駛壬○○證述翔實，證人壬○○與
      被告、被害人均素不相識、並無任何宿怨仇隙或故舊交誼，此經被告自承不諱
      ，衡情證人壬○○應無羅織誣陷被告之可能或必要，且被告就曾遭年籍姓名不
      詳、身著便服、騎乘警用機車之員警追躡、在距事故發生地點約二百公尺處攔
      停、告知車禍情節一節已坦認屬實，前已述及，證人壬○○如非確目擊上開情
      事，焉能知悉被告遭便衣員警攔停？參諸證人壬○○於當日凌晨一時三十分許
      即事故後約二十分鐘即在現場製作筆錄，有交通事故談話紀錄表可稽，證人壬○○確目擊事故發生後經過甚明，則被告所駕車輛車禍後既曾減速並略向左閃
      避，自難認被告當日未察覺肇事致人受傷。
    ３再被告所駕車牌號碼ＤＱ－六九八五號自用小客車車禍後右前車門近把手處、
      右後車門、右後葉子板輪弧處有明顯淺色新刮痕，被害人所乘車牌號碼ＡＷＭ
      －七四九號重型機車則係車頭左側及腳踏板左側處有明顯破損撞痕，又被害人
      所乘機車車禍後在地面留下長約七公尺之刮地痕，被害人更受有左鎖骨骨折、
      第五肋骨骨折、外傷性蛛網膜下出血合併左顳顱骨骨折、左側顴骨骨折、左側
      鎖骨骨折、兩側額部硬膜下積水、腦挫傷合併左顳葉、額葉、右顳葉顱內出血
      之嚴重傷勢，有道路交通事故調查報告表、補充資料表、現場照片、車輛照片
      、驗傷診斷書、診斷證明書可按，前皆提及，足見兩車碰撞力道及被害人所乘
      機車倒地聲響均非輕微，二車開始碰撞部位復在被告所駕車輛右前車門，並非
      車尾等不顯明之處，被告焉有可能不知情？參諸兩車碰撞地點依被害人所乘機
      車刮地痕起點判斷，係在臺北市○○○路○段西向東方向車道上、距西向東方
      向車道北側道路中央臺北捷運木柵線高架軌道橋墩外之交通分隔島約三‧六公
      尺、距西向東方向車道南側道路邊緣約七‧四公尺處，此觀道路交通事故調查
      報告表所載自明，被告所駕車輛於車禍時前方及右側視野均甚為寬闊、平直、
      毫無阻攔，左側因有臺北捷運木柵線高架軌道橋墩外之交通分隔島阻隔，並無
      其他車道或車輛通行、分散其注意力，從而，被告視線上亦可輕易察覺事故發
      生。
    ４被告所駕車輛車禍後旋遭一年籍姓名不詳、身著便服、騎乘警用機車之員警發
      覺攔停、告知車禍情節，迭已述及，被告雖辯稱因其並不確知該人是否為員警
      、所述是否可信，故未返回察看、協助救護，但證人即被告車內友人甲○○於
      本院調查中隔離訊問時證稱：渠等三人於便衣員警攔停、告知車禍情節後均下
      車與該員警交談，並向員警索取證件云云，而被告所駕車輛車禍後右前車門近
      把手處、右後車門、右後葉子板輪弧處有明顯淺色新刮痕，前皆提及，則渠等
      三人如均下車，以被告所駕車輛右側車身刮痕明顯程度，被告僅需下車稍加察
      看即可發現，縱該便衣員警未能提示證件證明其員警身分，被告又焉有可能無
      法信賴員警所述車禍情節？而被告竟仍逕自駕車離去，其明知車禍肇事致人受
      傷而逃逸，殆無疑義。
    ５雖證人即當日被告所駕車輛車內友人戊○○、甲○○均到庭附和被告，稱被告
      當時並不知悉發生碰撞，但證人戊○○、甲○○均為被告友人，與被告有相當
      交誼，此經證人戊○○、甲○○陳明在卷，亦為被告所不爭執，渠等證詞本有
      偏頗、迴護被告之虞，尚難遽採，且證人戊○○證稱當日其乘坐被告所駕車輛
      右前乘客座，而被告所駕車輛與被害人所乘機車碰撞力道及被害人所乘機車倒
      地聲響均非輕微，且二車開始碰撞部位在被告所駕車輛右前車門即證人戊○○
      所坐位置，業經本院審認如前，證人戊○○竟稱其亦不知悉、未發覺碰撞，顯
      難採信，況證人戊○○證稱被告係擬先行載送其返家，當時其住處在臺北市○○○路○段四０六巷八號四樓、在被告為警查獲地點即臺北市○○街、富陽街
      口附近，該處距離本件事故發生地點臺北市○○○路○段二一二巷口約五百公
      尺，且係在狹小紛雜街道中、鄰近福州山，地處偏遠，有卷附地圖暨比例尺可
      佐，而本件事故係於凌晨一時十分許發生，是被告應於當日凌晨一時十餘分許
      即可駕車載送證人戊○○到達該處，惟被告遲至當日凌晨三時許始在該處為警
      查獲，查獲時被告及證人戊○○、甲○○均在車內，車輛引擎仍發動，此經證
      人即當日查獲及逮捕被告之臺北市政府警察局大安分局員警丙○○、辛○○證
      述纂詳，倘被告僅係為載送證人戊○○返家，何需啟動引擎將車輛停放在偏僻
      巷內，並在車內逗留長達近二個鐘頭？證人戊○○又何以不返家而滯留被告車
      內如此長之時間？至證人甲○○既證稱車禍時其猶在車內熟睡、並不知悉車禍
      情節，遲至被告為便衣員警攔停時始清醒，其證詞自無從據以為對被告有利或
      不利之認定，從而，證人戊○○、甲○○所述，亦無可採。
（三）按刑法第二百七十六條之過失致人於死罪及同法第二百八十四條之過失傷害人
      罪，係針對行為人應注意、能注意、而不注意之過失行為予以非難，而八十八
      年四月二十一日增訂之同法第一百八十五條之四之肇事致人死傷逃逸罪，則以
      處罰肇事後逃逸之駕駛人為目的，俾促使駕駛人於肇事後能對被害人即時救護
      ，以減少死傷，是該罪之成立祇以行為人有駕駛動力交通工具肇事，致人死傷
      而逃逸之事實為已足，至行為人之肇事有否過失，則非所問，二者之立法目的
      及犯罪構成要件截然不同；刑法第一百八十五條之四駕駛動力交通工具肇事，
      致人死傷而逃逸罪，只須有駕駛動力交通工具肇事，致人死傷，未下車救護而
      逃逸之事實，罪即成立，不以肇事之發生須有過失責任為要件，最高法院八十
      八年度台上字第七三九六號、八十九年台上字第七六二二號、九十年度台上字
      第六七八六號迭著有裁判闡釋甚明，是被告就本件車禍事故之發生有無過失，
      與其是否駕駛動力交通工具肇事致人受傷而逃逸無涉甚明，被告辯稱其並無過
      失故並未逃逸云云，已無可採；況行車速度，依標誌之規定，無標誌者，應依
      左列規定：（一）在市區道路，時速不得超過四十公里，（四）行經無號誌之
      交岔路口應減速慢行，作隨時停車之準備，八十九年九月二十五日之道路交通
      安全規則第九十三條第一項第一款前段、第四款定有明文，本件被告在臺北市
      ○○○路三段以每小時六十至七十公里之速度行駛、通過無號誌之交岔路口，
      而與被害人所乘機車發生碰撞、至被害人人車倒地受傷，此據被告自承無訛，
      其有行經無號誌交岔路口疏未減速慢行、作隨時停車準備之過失甚明，故被告
      此節所辯，亦非有據。
（四）綜上所述，被告所辯顯係卸責、避就之詞，且與常情有違，洵無可採，本件事
      證已臻明確，被告駕駛動力交通工具肇事致被害人受傷，仍未協助救護而逃逸
      ，堪以認定，應依法論科。
三、核被告所為，係犯刑法第一百八十五條之四駕駛動力交通工具肇事致人受傷而逃
    逸罪。原審認事證明確，參酌被告並無前科、素行良好，犯後與被害人以新臺幣
    十二萬元達成和解、獲被害人諒解等情狀，依刑事訴訟法第四百四十九條第一項
    前段、第四百五十四條第二項，刑法第一百八十五條之四、第七十四條第一款，
    判處被告有期徒刑十月，緩刑五年，認事用法均無不合，量刑亦甚妥適，被告上
    訴否認犯行，委無可採，其上訴無理由，應予駁回。
據上論斷，應依刑事訴訟法第四百五十五之一條第三項、第三百六十八條，判決如主
文。
本案經檢察官己○○到庭執行職務。
中      華      民      國    九十二    年      八      月      四      日
                              臺灣臺北地方法院交通法庭
                                      審判長法  官  劉  壽  嵩
                                            法  官  林  鴻  達
                                            法  官  洪  文  慧
右正本證明與原本無異。
本判決不得上訴。
                                            書記官  江  虹  儀
中      華      民      國    九十二    年      八      月      四      日


司法院資訊處製作；財團法人民間司法改革基金會備份。
